【裁判字號】    98,抗,1451
【裁判日期】    981111
【裁判案由】    聲明異議
【裁判全文】
臺灣高等法院民事裁定                  98年度抗字第1451號
抗  告  人  甲○○
上列抗告人因與相對人乙○○間強制執行聲明異議事件，對於中
華民國98年 8月18日臺灣宜蘭地方法院98年度事聲字第30號所為
裁定提起抗告，本院裁定如下：
    主      文
抗告駁回。
抗告程序費用由抗告人負擔。
    理      由
一、本件抗告人在原執行法院聲明異議意旨略以：相對人即債權
    人持原法院96年度簡上字第45號確定判決為執行名義，聲請
    原執行法院對伊為強制執行。惟上開確定判決僅判命伊就所
    有坐落宜蘭縣礁溪鄉○○段 281之38地號內如該判決附圖所
    示Ｄ部分土地（即原法院96年度宜簡字第 9號民事判決附圖
    所示Ａ部分土地─見原執行法院98年度司執字第2850號卷第
    6 頁；下稱系爭土地），應容忍相對人通行，不得有阻礙相
    對人通行之行為，並未准許相對人得於通行土地上填土；且
    系爭土地之使用分區為山坡地保育區，依水土保持法第12條
    之規定，應先擬具水土保持計畫並經主管機關核定後，始得
    修築農路、道路或溝渠，相對人未擬具水土保持計畫並經主
    管機關核定，即於系爭土地內之通行道路逕為填土，已逾執
    行名義之範圍，其執行程序亦已違反法令，爰依法聲明異議
    云云。
二、惟按強制執行，依執行名義為之，強制執行法第4條第1項定
    有明文；又有通行權人，於必要時，得開設道路，亦為民法
    第788條第1項前段所明定。經查，本件執行名義之確定判決
    ，判命抗告人所有系爭土地應容忍相對人通行，不得有阻礙
    相對人通行之行為（見原執行法院98年度司執字第2850號卷
    2、6頁），自係承認相對人就系爭土地享有通行權，則依前
    揭規定，相對人為通行之必要，所為開設道路之填土、築路
    行為，應屬該確定判決效力所及。又系爭土地現為山林，草
    木叢生，上開確定判決所載通行之位置，距路面落差約2至3
    公尺，非經填土，無法通行等情，業經原執行法院赴現場勘
    驗屬實（見上開卷宗38頁），並有抗告人提出之現場照片可
    稽（見上開卷宗17至21頁），足見相對人於其享有通行權之
    系爭土地內填土、築路，係為其通行所必要，是原執行法院
    准許相對人於系爭土地內填土，自無不合。又系爭土地之地
    目為林，使用分區為山坡地保育區（見上開卷宗53頁），相
    對人於系爭土地內修築道路，應注意依水土保持法之相關規
    定辦理；且宜蘭縣政府亦已函復相對人表示：「台端既已取
    得法院勝訴判決及執行命令，債務人（指抗告人）即須依強
    制執行法相關規定負有忍受之義務，屆時若債務人不願配合
    出具證明，宜先由台端依強制執行法之規定，向法院請求強
    制執行，排除債務人對台端填土、造路通行之阻礙後，檢具
    相關書件向本府提出申請」（見上開卷宗61頁），是相對人
    自應依該意旨辦理，嗣後苟有違反，主管機關得依法處罰，
    惟此究屬另一問題，尚不因此影響相對人於系爭土地內開設
    道路、或為開設道路而填土之權利。是原執行法院司法事務
    官因而於98年 7月10日裁定駁回抗告人所為之上開聲明異議
    （見原執行法院98年度司執聲字第35號卷第 6頁），自屬有
    據。從而原裁定駁回抗告人對於上開裁定所為之異議，並無
    不合。抗告意旨仍執前詞指摘原裁定不當，聲明廢棄，為無
    理由。
三、據上論結，本件抗告為無理由，依強制執行法第30條之 1，
    民事訴訟法第495條之 1第1項、第449條第1項、第95條、第
    78條，裁定如主文。
中    華    民    國    98    年    11    月    11    日
                    民事第六庭
                        審判長法  官 林鄉誠
                              法  官 張  蘭
                              法  官 梁玉芬
正本係照原本作成。
不得再抗告。
中    華    民    國    98    年    11    月    12    日
                              書記官 常淑慧

司法院資訊處製作；財團法人民間司法改革基金會備份。
